【裁判字號】    98,交聲,108
【裁判日期】    980430
【裁判案由】    違反道路交通管理處罰條例聲明異議
【裁判全文】
臺灣基隆地方法院交通事件裁定         98年度交聲字第108號
移送機關即
原處分機關  交通部公路總局臺北區監理所基隆監理站
異  議  人
即受處分人  甲○○
                    國民
上列受處分人因違反道路交通管理處罰條例案件，對於交通部公
路總局臺北區監理所基隆監理站中華民國98年3月5日所為之處分
（原處分案號：基監字第裁42-RB0000000號），聲明異議，本院
裁定如下：
    主  文
異議駁回。
    理  由
一、原處分意旨略以：異議人即受處分人（下稱異議人）甲○○
    於民國（下同）98年1 月11日21時40分許，駕駛車牌號碼為
    T8-2250 號之自用一般小客貨車，行經愛三路62號前，因「
    在快車道臨時停車」違規，經基隆市警察局第一分局忠二路
    派出所執勤員警當場欄停製單舉發，異議人於舉發通知單上
    所載應到案日期98年1 月26日前提出申訴，嗣原處分機關仍
    認異議人有上開違規行為，乃依道路交通管理處罰條例第55
    條第1 款之規定，裁處異議人罰鍰新臺幣（下同）600 元等
    語。
二、異議意旨略以：異議人只是看見大家都停才跟著停，臨時去
    天仁茗茶換東西而已，又晚上較晚時愛三路二側都會停滿車
    子，警察取締不公平，況且亦沒有照片為證，不符合逕行舉
    發條件；再者，乙○○○○自己向法官說若人有在車上，他
    就不開罰單，那當時異議人也已在車上，他就不應該開異議
    人罰單云云。
三、按橋樑、隧道、圓環、障礙物對面、鐵路平交道、人行道、
    行人穿越道、快車道等處，不得臨時停車；又汽車駕駛人，
    臨時停車有下列情形之一者，處新臺幣300 元以上600 元以
    下罰鍰：一、在橋樑、隧道、圓環、障礙物對面、人行道、
    行人穿越道、快車道臨時停車，道路交通安全規則第111 條
    第1 項第1 款、道路交通管理處罰條例第55條第1 款分別定
    有明文。
四、經查：
  (一)異議人於98年1 月11日21時40分許，駕駛車牌號碼T8-2250
    號自用一般小客貨車，於基隆市○○路62號前有臨時停車之
    事實固不爭執，惟以上開言詞置辯。然查，本件證人即舉發
    員警郭福智到庭結證稱：「（問：異議人違規的依據為何？
    ）違反道路交通管理處罰條例第55條第1 款，一般的話，若
    有人在車上，我們是不會舉發的，但是我已經等了5 至10分
    鐘，然後就看到異議人跑出來開車，我就上前去舉發異議人
    違規。當時她不願出示證件，還告訴我她是什麼協會的成員
    ，但我見她的車內並無他人在車上，她又不願拿證件出來，
    我還請派出所協助查明她的身分，她後來才拿出證件，我才
    告發她。（問：當時有無其他車臨停？）當時沒有其他車，
    她那時是停在車道上，並無停在卸貨區，她也沒有在車上，
    所以才舉發。」等語在案（見本院98年4 月23日訊問筆錄）
    。按交通警察掣單舉發違反道路交通管理處罰條例所列之違
    規事實，本質上為行政處分，係公務員基於職務上之公權力
    ，依法就特定之具體事件所為之具公法上效果之單方面行政
    行為，如無形式上顯然之瑕疵可指，基於公務員為公法上行
    為具有公信力之原則，該行政行為當可被推定為真正，其據
    以依法處分之事實認定亦為正確無誤，本此公信原則，立法
    者乃賦予行政機關制定違反道路交通事件統一裁罰基準及處
    理細則，使執行勤務員警得當機處分，以達其維護交通秩序
    、安全之行政目的。又異議人於本院98年4 月23日調查時稱
    ：「我知道那裡是不能臨時停車，我停了之後，我也有閃暫
    停燈，我是認為警察取締不公平，才一下下的時間，警察就
    過來了」云云，足見異議人並不否認有臨時停車之違規行為
    之事實，從而，本件違規事實堪以認定。
  (二)再本件證人乙○○○○與異議人素不相識，亦無怨隙，當無
    設詞攀誣，濫行舉發之理，本院復查無員警設詞構陷或舉發
    錯誤之事證，並參酌警員執行公務時，本身即受有行政懲處
    責任之監督，且其到庭具結作證，更係以刑事責任擔保其證
    言之真實性，國家並以此擔保公務員能忠實執行職務，如無
    其他證據顯示舉發警員有誤認或故意構陷之情事時，尚難以
    舉發警員無法提出其他證據佐證，即認其所述不可採信，亦
    即採證照片本非證明違規事實之唯一證據，本件異議人違規
    臨時停車，已有證人乙○○○○之證詞可證，縱使無採證照
    片為憑，亦無損異議人違規事實之認定。又異議人辯稱係看
    大家都停車才跟著停車，違規地點愛三路兩旁有可停車的不
    成文習慣，員警取締不公平云云，惟憲法上所保障之平等權
    ，係以合法權利為限，亦即主張平等原則之基礎事實應為合
    法，故「不法的平等」之主張，並非法之所許，異議人以前
    詞置辯，顯不足採，是縱如異議人所述當時該處亦有其他駕
    駛人違規停車，亦非異議人可得據以免責之事由。
  (三)異議人復主張當時異議人有在車上，警員不應該開異議人罰
    單云云，惟查快車道不得臨時停車為道路交通安全規則所明
    文規定禁止之行為，而快車道依上開道路交通安全規則之規
    定，本即不得臨時停車，而無任何例外之情形，故其不得臨
    時停車之限制，並不因異議人有無在車內，即得據以主張免
    罰之依據，是以舉發員警就異議人有上開在快車道臨時停車
    之違規行為，當場欄停製單舉發，自屬有據，是異議人所辯
    皆不足採。
五、綜上所述，異議人確有於上揭時、地在「快車道臨時停車」
    之違規行為，是原處分機關依前述道路交通管理處罰條例、
    違反道路交通管理事件統一裁罰基準表規定，裁處異議人罰
    鍰600 元，核無違誤。本件異議人之異議為無理由，應予駁
    回。
六、據上論斷，應依道路交通案件處理辦法第19條，裁定如主文
    。
中    華    民    國    98    年    4    月    30    日
                  交通法庭法  官  陳伯厚
以上正本證明與原本無異。
對於本件裁定如有不服，應於收受送達後5日內，向本院提出抗
告書狀，敘述抗告之理由，抗告於臺灣高等法院。
中    華    民    國    98    年    5     月    5     日
                            書記官  王惠萍


司法院資訊處製作；財團法人民間司法改革基金會備份。
